臺灣臺北地方法院民事判決
111年度重訴字第541號
原      告  林京虢  
被      告  台北富邦商業銀行股份有限公司

法定代理人  陳聖德  
訴訟代理人  李聖義  
            張毓麟  
追加被告    陸慶豪  
            許莉玲  
上列當事人間請求不動產所有權移轉事件，本院於民國111年8月
9日言詞辯論終結，判決如下：
    主  文
原告之訴、追加之訴及其假執行之聲請均駁回。
訴訟費用由原告負擔。
    事實及理由
一、程序方面：
　㈠按訴狀送達後，原告不得將原訴變更或追加他訴，但請求之
    基礎事實同一，或擴張或減縮應受判決事項之聲明者，不在
    此限，民事訴訟法第255條第1項第2、3款定有明文。經查，
    本件原告起訴時原聲明請求：被告台北富邦商業銀行股份有
    限公司（下稱被告）應賠償給付原告新臺幣（下同）3億976
    萬元及自民國105年12月7日起至清償日止，按週年利率5%所
    計之利息（本院111年度重訴字第326號卷第9頁），嗣原告
    於111年8月9日言詞辯論期日當庭變更聲明為：被告應負責
    賠償給付原告3億9,700萬3,904元及自105年12月7日起至清
    償日止，按週年利率5%所計之利息。原告復於111年5月27日
    具狀追加陸慶豪、許莉玲為被告（下稱追加被告），聲明第
    1項為：確認如附表所示之不動產（下稱系爭房地）為其所
    有（本院111年年度北司調字第603號卷第159頁），是核其
    所為在請求之基礎事實同一上，擴張應受判決事項聲明，與
    上開規定相符，程序上應予准許。　　
　㈡追加被告經合法通知，未於言詞辯論期日到場，核無民事訴
    訟法第386條各款所列情形，爰依原告聲請，由其一造辯論
    而為判決。
二、原告起訴主張：原告（原名：林韻石）為系爭房地之真正所
    有權人，其於93年間與其姐林韻梅間為系爭房地之買賣契約
    及系爭房地所有權移轉登記，為借名登記，並以林韻梅名義
    設定抵押權登記而向被告辦理抵押借款，原告已於103年8月
    14日以簡訊通知林韻梅提供印鑑證明以將系爭房地回復登記
    至原告名下，終止系爭房地之借名登記契約。原告於105年8
    月27日以存證信函告知林韻梅及被告，通知將系爭房地回復
    登記至原告名下，並賠償房價損失，詎被告已將系爭房地拍
    賣，並於委託敬群不動產估價師事務所鑑價之際，故意壓低
    系爭房屋市價，致鑑價金額僅85,151,626元，系爭房地拍定
    予追加被告之行為，應屬無效，爰依民法第765條、第767條
    、第184條第1項規定，聲明請求：㈠被告應負責賠償給付原
    告3億9,700萬3,904元及自105年12月7日起至清償日止，按
    週年利率5%所計之利息。㈡確認臺灣臺北地方法院民事執行
    處110年3月22日之105年度司執慧字第86734 號強制執行事
    件（下稱系爭執行事件）就系爭房地所為之拍賣無效。㈢追
    加被告系爭房地之所有權登記應予塗銷。㈣請准供擔保宣告
    假執行。
三、被告答辯略以：被告向臺灣臺北地方法院聲請裁定准予拍賣
    抵押物後，係依強制執行法規定請求查封及拍賣系爭房地，
    為正當權利之行使，鑑價師亦為執行法院所委任，其並無不
    法侵害原告權利，原告起訴顯無理由，並聲明：原告之訴駁
    回。追加被告則未於言詞辯論期日到場，亦未提出書狀作何
    聲明或陳述。
四、原告主張：其原為系爭房地所有人，嗣於93年間以買賣為原
    因移轉登記予林韻梅並向被告辦理抵押貸款，惟債務人未清
    償借款，經被告對系爭房地聲請強制執行，於系爭執行事件
    拍賣中，經敬群不動產估價師事務所鑑價金額為85,151,626
    元，由追加被告應買，於110年6月10日辦理系爭房地所有權
    登記等節，業據其提出系爭房地之土地或建物登記謄本、本
    院民事執行處通知及鑑價鑑定報告書為證，亦為被告所未爭
    執，堪以認定。原告固主張系爭房地仍為其所有，系爭房地
    拍定係就第三人所有之不動產為拍賣，應屬無效云云，則為
    被告所否認，並以前詞置辯。經查：
  ㈠按侵權行為之成立，須行為人因故意過失不法侵害他人權利
    ，亦即行為人須具備歸責性、違法性，並不法行為與損害間
    有因果關係，始能成立，且主張侵權行為損害賠償請求權之
    人，對於侵權行為之成立要件應負舉證責任。惟查，債務人
    不清償債務，被告因此向執行法院聲請裁定准予拍賣系爭房
    地，為正當權利之行使，自難謂係不法侵害原告之權利。再
    者，執行法院於系爭執行事件中，委請敬群不動產估價師事
    務所進行系爭房地鑑價，經該所以比較法、收益法（直接資
    本化法）等為估價方法，考量不動產市場供需及交易慣例，
    堪估標的合理市場價格，復以聯合貢獻原則拆算土地與建物
    價格，而認系爭房地之總價為85,151,626元，有該所出具鑑
    定報告書可憑（本院111年度重訴字第326號卷第53至69頁）
    ，且前開鑑價為執行法院囑託不動產估價師事務所進行，有
    鑑定報告書記載之委託者為執行法院即明，更難謂被告有何
    欲以低價拍賣系爭房地之情。此外，原告就鑑定報告之鑑價
    方式及結果，究有何違誤，並未積極舉證證明之。至其所提
    出中信房屋不動產買賣契約書（同卷第71至81頁），其上所
    示之各該建物，與系爭房地之位置、樓層、面積、使用情形
    ，與系爭房地均不相同，亦未再敘明鑑估方法，據此主張系
    爭房地之市價應有3億9,491萬元，及其因此受有房價減少之
    損害云云，自難憑採，故原告請求被告應負賠償責任，自無
    理由。
  ㈡按不動產物權，依法律行為而取得、設定、喪失及變更者，
    非經登記，不生效力，民法第758條第1項定有明文。又我國
    民法就不動產物權採登記要件主義，除法律另有規定外，不
    動產物權應依土地或建物登記簿登載之狀態為準（最高法院
    102年度台上字第2071號判決理由參照）。再按不動產物權
    經登記者，推定登記權利人適法有此權利；因信賴不動產登
    記之善意第三人，已依法律行為為物權變動之登記者，其變
    動之效力，不因原登記物權之不實而受影響。又依土地法所
    為之登記，有絕對效力。民法第759條之1、土地法第43條分
    別定有明文。而該條所稱依本法所為之登記，有絕對效力，
    係為保護善意第三人而設，第三人因信賴登記而取得土地權
    利時，不因登記原因之無效或撤銷，而被剝奪。是以我國不
    動產物權變動採登記公示公信原則，前開規定均在維護善意
    第三人對於土地登記之信賴，貫徹土地登記之效力，因此，
    土地及建物登記簿上有關所有權人、抵押權人、登記原因等
    記載，除有特殊法定情形，即應認定為與真實狀況（包括權
    利歸屬、權利變動原因等）相符，該登記之推定效力，乃登
    記名義人除不得援以對抗其直接前手之真正權利人外，得對
    其他任何人主張之。該直接前手之真正權利人以外之人，須
    依法定程序塗銷登記名義人之登記，始得推翻其登記之推定
    力。又如第三人因信賴登記而取得土地權利時，通常可認信
    賴者不知其為不實，此項善意取得即應受推定，此乃土地法
    第43條規定之所由設，是以主張非善意者，自應就此事實負
    其舉證責任（最高法院99年度台上字第592號判決理由參照
    ）。
  ㈢經查，系爭房地業經原告於93年間以買賣為原因辦理所有權
    移轉登記為林韻梅所有，嗣林韻梅向被告借款並設定抵押權
    登記供作擔保，經被告向本院聲請強制執行，由本院於系爭
    執行事件為上開拍賣程序等情，業經認定如前，足認於本院
    民事執行處於系爭執行事件就系爭房地進行拍賣等程序之際
    ，依系爭房地登記情形之公示外觀，林韻梅確為系爭房地之
    所有權人，同時為系爭執行事件之執行債務人甚明。復參原
    告主張其為系爭房地之真正所有權人，然其所提之第三人異
    議之訴業經本院106年度重訴字第129號、臺灣高等法院106
    年度重上字第891號、最高法院109年度台上字第902號判決
    駁回確定在案，有相關判決書在卷可認（院卷第39至58頁）
    ，此開內容亦記載在拍賣公告上（院卷第161至165頁），是
    追加被告為應買時之認知，係原告曾主張其為系爭房地之真
    正所有權人，並提起另案第三人異議之訴，惟已遭判決駁回
    確定，執行法院始續行拍賣程序，已信賴系爭房地登記權利
    狀態，原告又未就追加被告非善意第三人乙節舉證以實其說
    ，揆諸前揭說明，追加被告自應受信賴登記絕對效力之保護
    ，渠因此取得之系爭房地之不動產權利，不因此而被剝奪，
    原告主張系爭執行事件就系爭房地所為之拍賣無效，並請求
    將追加被告系爭房地之所有權登記予以塗銷云云，於法無據
    。
五、綜上所述，原告依民法第765條、第767條、第184條第1項規
    定，請求：㈠被告應負責賠償給付原告3億9,700萬3,904元及
    自105年12月7日起至清償日止，按週年利率5%所計之利息。
    ㈡確認系爭執行事件就系爭房地所為之拍賣無效。㈢追加被告
    系爭房地之所有權登記應予塗銷，均無理由，不應准許。原
    告之訴既經駁回，其假執行之聲請失所依附，應併予駁回。
六、本件事證已臻明確，兩造其餘之攻擊或防禦方法及所用之證
    據，經本院斟酌後，認為均不足以影響本判決之結果，爰不
    逐一論列，附此敘明。
七、據上論結，原告之訴為無理由，依民事訴訟法第385條第1項
    前段、第78條，判決如主文。
中　　華　　民　　國　　111 　年　　9 　　月　　2 　　日
                  民事第三庭    法　官　林瑋桓
以上正本係照原本作成。
如對本判決上訴，須於判決送達後二十日內向本院提出上訴狀。
如委任律師提起上訴者，應一併繳納上訴審裁判費。
中　　華　　民　　國　　111 　年　　9 　　月　　2 　　日
                                書記官　江慧君
附表
編號 建號/地號 權利範圍 1 台北市○○區○○段○○段000地號 2222/10000 2 台北市○○區○○段○○段0000○號 (門牌號碼：台北市○○區○○○路0段000巷00號) 全部